【裁判字號】    87,訴,1328
【裁判日期】    900402
【裁判案由】    偽造有價證券等
【裁判全文】
臺灣臺南地方法院刑事判決                        八十七年度訴字第一三二八號
    公  訴  人  臺灣台南地方法院檢察署檢察官
    被      告  乙○○
    選任辯護人  陳清白律師
右列被告因偽造有價證券等案件，經檢察官提起公訴（八十七年度偵緝字第三三八號
），本院判決如左：
    主  文
乙○○共同連續行使偽造私文書，足以生損害於他人，處有期徒刑壹年陸月。
變造之甲○○營業小客車駕駛人執業登記證及駕駛執照影本各壹張、「小營客車租賃
契約書」、「切結書」及「授權書」上偽造之「甲○○」署押各貳枚；空白本票發票
人欄偽造之「甲○○」署押壹枚、美國銀行信用卡申請書上偽造之「丁○○」署押參
枚、寶島銀行信用卡申請書上偽造之「丁○○」署押壹枚、花旗銀行信用卡申請書上
偽造之「丁○○」署押貳枚、台新銀行信用卡申請書上偽造之「丁○○」署押壹枚、
渣打銀行信用卡申請書上偽造之「丁○○」署押貳枚、中國信託銀行信用卡申請書上
偽造之「丁○○」署押貳枚、慶豐銀行信用卡申請書上偽造之「丁○○」署押壹枚、
慶豐銀行信用卡簽帳單拾貳張上偽造之「馬竹成」署押拾貳枚、寶島銀行信用卡簽帳
單貳拾張上偽造之「程南竹」署押貳拾枚及美國銀行信用卡簽帳單捌張上偽造之「程
修竹」署押捌枚，均沒收。
    事  實
一、乙○○意圖為自己不法之所有，於民國（下同）八十四年五月間某日，利用向甲○○借用自用小客車之機會，竊取甲○○置於車上之營業小客車駕駛人執業登記
    證（以下簡稱執業登記證）一張及駕駛執照一張。並於八十五年一月二十二日，
    意圖為自己不法之所有，在竊得之甲○○執業登記證及駕駛執照上，均改貼乙○○自己之照片，而變造特種文書之執業登記證及駕駛執照，足生損害於甲○○及
    監理機關對於證照管理之正確性。乙○○並在不知變造文書等情之友人林艮伶（
    另案經檢察官為不起訴處分）連帶保證下，向設於台南市○○街一四七號之「二
    龍交通有限公司」（以下簡稱二龍公司），行使前述經變造之執業登記證及駕駛
    執照，供作租車者之身分證明，約定租金每日新台幣（下同）九百五十元正，每
    五日繳納租金一次，而租得該公司車牌號碼ＰＱ－０四０號之營業用小客車一輛
    ，乙○○並基於偽造私文書之概括犯意，連續在「小營客車租賃契約書」、「切
    結書」及「授權書」上偽填甲○○之署名各二枚，並持以向二龍公司行使。並於
    空白之本票發票人上偽造甲○○之署名一枚 (因未填金額未具本票之要件，尚未
    構成偽造有價證券罪），致該公司之負責人黃登好陷於錯誤，交付上開營業用小
    客車，足以生損害於二龍公司及甲○○。嗣因乙○○於八十五年二月四日，駕駛
    該車在台南市○○路○段三八四號前發生車禍，並將車輛棄置於現場，二龍公司
    經警方通知後與甲○○聯絡，始得知上情。
二、乙○○復意圖為自己不法之所有，於八十四年十一月間，在台南市○○區○○路
    「富士洗衣店」內，冒甲○○之名，向該洗衣店老闆丁○○訛稱願協助辦理房屋
    貸款，誘使丁○○交出身分證及財產證明之資料，乙○○即與不詳姓名、年籍之
    人共同基於概括犯意，未經丁○○同意，由該人偽造丁○○係「台灣省立台南師
    範專科學校」及「台灣省立幼稚園教師證書」及「教師薪資所得證明」（此三種
    文書之偽造及行使部分，尚屬「共犯過剩」之犯嫌，依現有證據，尚難逕認乙○○就此三種偽造文書及行使有共同犯意聯絡），連續以丁○○之名義向慶豐、台
    新、寶島、花旗、美國、渣打、中國信託商業等七家銀行申請信用卡，偽填申請
    書並持以向各該銀行行使。嗣領得七張信用卡後，二人隨即於八十五年間，基於
    概括犯意，連續在台南市區部分商店內，持上開七家銀行之信用卡，向各該商店
    刷卡購物，並於簽帳單上偽造「馬竹成」、「程南竹」、「程修竹」等署押（詳
    如附表所示），向不詳商店刷卡詐購物品，該不詳商店再持簽帳單據向向前述七
    家銀行請款，詳細金額如附表所示，足以生損害於丁○○、「馬竹成」、「程南
    竹」、「程修竹」及各該銀行。
三、案經法務部調查局台南市調查站、台南市警察局第四分局移送及被害人甲○○、
    丁○○、二龍公司訴請台灣台南地方法院檢察署檢察官偵查起訴。
    理  由
一、訊據被告乙○○對於持換貼自己照片後之甲○○執業登記證及駕駛執照向二龍公
    司承租車輛使用，及冒甲○○之名向丁○○騙取身分證及財產證明，持交他人向
    七家銀行申請丁○○名義之信用卡，並持申領之信用卡向商家刷卡消費，於簽帳
    單上偽造「馬竹成」、「程南竹」、「程修竹」等署押之事實固供承不諱，然矢
    口否認有犯罪行為，辯稱：冒甲○○之名向二龍公司租車，有徵得甲○○之同意
    ，至於申請信用卡係交給當時任職花旗銀行之丙○○去辦理的，伊不知丙○○申
    請了幾張信用卡，伊也沒有持卡去消費，是丙○○拿簽帳單來給伊簽名，伊簽了
    馬竹成等人之名字後，丙○○有交給伊幾萬元云云。經查：
（一）被告於八十五年一月二十二日，在甲○○之執業登記證及駕駛執照上改貼自己
    照片，向二龍公司承租該公司車牌號碼ＰＱ－０四０號之營業用小客車一輛，並
    在「小營客車租賃契約書」、「切結書」及「授權書」上偽填甲○○之署名各二
    枚之事實，業據被告供承在卷，並有經變造之甲○○執業登記證及駕駛執照各一
    張；「小營客車租賃契約書」、「切結書」及「授權書」各一紙（以上均影本）
    在卷可稽，核與二龍公司代理人黃明揚於偵查中指述情節相符，被告雖辯稱經甲○○同意云云，然甲○○如同意幫被告之忙，由甲○○出面租車交予被告營業即
    可，何須由被告大費周章變造執業登記證及駕駛執照，又在租車契約書等資料上
    偽簽甲○○署押，且甲○○於偵查及審理中亦堅決指訴被告藉借車機會竊取證件
    ，並否認有同意上情，再參諸被告於八十五年二月四日，駕駛該車在台南市○○
    路○段三八四號前發生車禍後，即將車輛棄置於現場，均未知會甲○○或二龍公
    司，顯見其係假冒甲○○名義租車肇禍，恐東窗事發乃棄車逃逸，其所辯係卸飾
    之詞，委無足採，被告竊取甲○○證件後，冒名租車及變造、偽造文書之犯行，
    足以認定。
（二）被告對於前揭於八十四年十一月間，在台南市○○區○○路「富士洗衣店」內
    ，以甲○○之名向丁○○訛稱願協助辦理房屋貸款，誘使丁○○交出身分證件及
    財產證明等資料，與不詳年籍之人共同未經丁○○同意，連續偽造丁○○對慶豐
    、台新、寶島、花旗、美國、渣託商業等七家銀行之信用卡申請書之事實，固不
    否認，唯辯稱：係丙○○去辦理信用卡，消費後將帳單交給伊簽名云云。按上開
    事實，業據被害人丁○○於偵查中指訴綦詳，且被告於檢察官偵查中亦供承：「
    我幫丁○○申請信用卡，刷卡清費七十多萬元，我會慢慢還她」、「這七家銀行
    ，我是看報紙，有人專門替人家辦理信用卡，我就去委託他，但那個人我不認識
    」等語（詳八十七年度偵緝字第三三八號卷第十四頁正反面），於本院審理中，
    經提示慶豐銀行信用卡簽帳單十二張、寶島銀行信用卡簽帳單二十張及美國銀行
    信用卡簽帳單八張，被告亦承認上開簽帳單上所簽「馬竹成」、「程南竹」、「
    程修竹」之簽名確係其所為，又被告所稱之丙○○經傳喚到庭，與被告當面對質
    ，丙○○證稱：「有在花旗銀行工作，但是否在八十四、五年那段時間已不記得
    。我有辦信用卡業務，但太久了，不記得有無辦丁○○信用卡。（問：有無幫丁○○申請慶豐、台新、寶島、花旗、美國、渣打、中國信託信用卡？）不可能，
    一個業務員不可能申請到七家。我是花旗的業務，不可能申請到其他家銀行的信
    用卡。我沒有冒名申請。（問：提示丁○○之花旗銀行信用卡申請書，申請書是
    否你填寫、承辦？）不是我寫的，由申請書內容，看不出是否由我承辦。（問：
    提示丁○○幼稚園教師證書、畢業證書、薪資袋，有無看過上開證件？）我經辦
    的業務很多，但確定薪資袋不能做為薪資證明。我有無承辦該件已不記得。」等
    語（詳本院八十九年十月十三日訊問筆錄），按上揭丁○○之信用卡如係丙○○
    所申請使用，丙○○自己刷卡消費、自己簽名即可，何須將簽帳單交由被告簽署
    「馬竹成」等人之名，又一般信用卡消費習慣，需於購物之時，當場在簽帳單上
    由消費者簽名，並由商家核對信用卡背面留存之簽名無誤後，始完成交易，如持
    卡者為丙○○，而簽名者係被告，商家豈會無疑？且丙○○亦不可能於刷卡消費
    後將簽帳單持至被告處，由被告一一簽名，再返回商店交付簽帳單取得貨物，是
    綜上所述，相互參照，被告於偵查中承認以丁○○名義委託他人申辦七張信用卡
    持以刷卡消費等情，應較可採，其前述所辯，與事實不符，無可採信。此外並有
    慶豐銀行信用卡部催告函、花旗、渣打銀行催收函、台新銀行存證信函、慶豐、
    美國、渣打、台新、寶島、中國信託、花旗銀行帳單摘要明細一紙、美國銀行信
    用卡申請書上偽簽丁○○之署名三枚、寶島銀行信用卡申請書上偽簽丁○○之署
    名一枚、花旗銀行信用卡申請書上偽簽丁○○之署名二枚、台新銀行信用卡申請
    書上偽簽丁○○之署名一枚、渣打銀行信用卡申請書上偽簽丁○○之署名二枚、
    中國信託銀行信用卡申請書上偽簽丁○○之署名二枚、慶豐銀行信用卡申請書上
    偽簽丁○○之署名一枚、慶豐銀行信用卡簽帳單十二張、寶島銀行信用卡簽帳單
    二十張、美國銀行信用卡簽帳單八張及偽造之台灣省幼稚園教師證書、台灣省立
    台南師範專科學校畢業證書、薪資袋在卷可證，該部分事證明確，被告犯行亦足
    認定。
二、核被告所為，如事實欄一部分係犯有刑法第三百二十條第一項之竊盜罪、第二百
    十六條、第二百十二條、第二百十條之行使變造特種文書罪、行使偽造私文書罪
    及第三百三十九條第一項之詐欺罪。如事實欄二部分，則係犯有刑法第二百十六
    條、第二百十條之行使偽造私文書罪及第三百三十九條第一項之詐欺罪。其與某
    不詳姓名、年藉之人就事實欄二之犯行，有犯意聯絡及行為分擔，均為共同正犯
    。被告偽造署押之行為係偽造私文書之階段行為，其變造特種文書、偽造私文書
    之低度行為均為行使之高度行為所吸收，均不復另論。又被告先後多次行使偽造
    私文書、詐欺取財犯行，均時間緊接，犯罪構成要件相同，顯係基於概括之犯意
    反覆為之，均應依連續犯之規定分別論以一罪並加重其刑。其所犯上開竊盜、行
    使變造特種文書、連續行使偽造私文書、連續詐欺取財數罪間，有方法結果之牽
    連關係，為牽連犯，應從一重之共同連續行使偽造私文書罪處斷。爰審酌被告犯
    罪之動機、目的、手段、冒名申請他人信用卡後持以消費，對於社會正常經濟活
    動所生危害、與被害人關係、詐騙金額及犯罪後供承部分犯行等一切情狀，量處
    如主文所示之刑，以資懲儆。被告變造之甲○○執業登記證及駕駛執照影本各一
    張，為被告所有供犯罪所用之物，業據其供明在卷，併予沒收。另被告在「小營
    客車租賃契約書」、「切結書」及「授權書」上偽填甲○○之署押各二枚；空白
    之本票發票人上偽造甲○○之署押一枚；美國銀行信用卡申請書上偽簽丁○○之
    署押三枚、寶島銀行信用卡申請書上偽簽丁○○之署名一枚、花旗銀行信用卡申
    請書上偽簽丁○○之署名二枚、台新銀行信用卡申請書上偽簽丁○○之署名一枚
    、渣打銀行信用卡申請書上偽簽丁○○之署名二枚、中國信託銀行信用卡申請書
    上偽簽丁○○之署名二枚、慶豐銀行信用卡申請書上偽簽丁○○之署名一枚（上
    開信用卡申請書上申請人欄填寫申請人姓名，其用意乃發卡銀行為辨識申請人為
    何人，並非表示申請人簽名之意思，故於該處填寫姓名，不生偽造署押之問題）
    、慶豐銀行信用卡簽帳單十二張上偽造之「馬竹成」署押十二枚、寶島銀行信用
    卡簽帳單二十張上偽造之「程南竹」署押二十枚及美國銀行信用卡簽帳單八張上
    偽造之「程修竹」署押八枚，均應依刑法第二百十九條規定沒收。至於其餘銀行
    信用卡簽帳單，因已逾調閱期限，無法取得，故其上偽造署押情形不詳，均不另
    為沒收諭知，併此敘明。
三、公訴意旨另以：乙○○意圖為自己不法之所有，於八十四年五月間之某日，利用
    向甲○○借用自用小客車之機會，竊取甲○○置於車上慶豐銀行信用卡一張、甲○○之身分證一枚及郵政儲金簿一份。隨即自八十四年五月間之某日起，基於概
    括犯意，連續意圖為自己不法之所有，在台南市區部分商店內，持上開竊得之信
    用卡，偽造以甲○○署名之信用卡簽帳單，向各該商店刷卡購物，致各該商店人
    員陷於錯誤，交付商品並持刷卡後之簽帳單據向特約銀行請款，並由特約銀行轉
    向慶豐銀行請款，足以生損害於甲○○及各該銀行；於八十四年五月間之某日，
    與年籍不詳之人士，共同利用乙○○竊得甲○○所有之郵政儲金簿及身分證，偽
    造以甲○○為發票人之郵政支票約二十五張，並持以行使交不特定人供消費之對
    價。因認被告該部分另涉犯竊盜、行使偽造私文書、詐欺及偽造有價證券罪嫌。
四、按犯罪事實應依證據認定之，無證據不得推定其犯罪事實；又不能證明被告犯罪
    者，應諭知無罪之判決，刑事訴訟法第一百五十四條、第三百零一條第一項分別
    定有明文。又認定不利於被告之事實，須依積極證據，苟積極證據不足為不利於
    被告事實之認定時，即應為有利於被告之認定，更不必有何有利之證據，最高法
    院三十年上字第八一六號亦著有判例可資參照。而告訴人之告訴，本以使被告受
    刑事追訴為目的，故其陳述是否與事實相符，自應調查其他證據以資審認，苟其
    所為攻擊之詞，尚有瑕疵，則在此瑕疵未予究明以前，即不能遽採為斷罪之基礎
    。最高法院六十九年台上字第一五三一號判例足資參照。公訴人認被告涉有前揭
    罪嫌，係以告訴人甲○○之指訴與被告自承曾持甲○○之慶豐銀行信用卡刷卡消
    費等情為其主要論據。唯訊據被告堅決否認涉有前揭偽造文書等犯行，辯稱：甲○○之信用卡係借給伊使用，且自八十四年五月間至八十五年二月間止，伊多次
    使用該張信用卡，並有繳款紀錄，伊並無盜用甲○○信用卡犯行，至於偽造以林
    世源為發票人之郵政支票二十五張一事，更是子虛烏有之事，伊絕未以甲○○名
    義向郵局申辦任何支票等語。
五、經查，告訴人甲○○於告訴之初，指稱被告於借車時竊取其置於車上之信用卡、
    身分證及郵政儲金簿等物，然於本院審理時則改口稱：「只有身分證，沒有其他
    資料」（詳本院八十九年一月二十六日訊問筆錄），其指訴前後不一，已有可疑
    。且甲○○上開信用卡曾於八十四年七月二十九日，以信用卡向慶豐銀行預借現
    金一萬元，而持信用卡預借現金有二種方式，如欲臨櫃辦理預借現金，需攜帶信
    用卡及本人身分證正本辦理，若藉由自動提款機辦理，則需輸入專屬該信用卡之
    預借現金密碼始得為之，此有慶豐銀行八十九年十月二十五日復函乙紙在卷足參
    ，上開信用卡如係被告盜用，其何來信用卡密碼，又被告縱使取得甲○○之身分
    證，除非另行換貼照片，否則亦無法臨櫃辦理預借現金，況且被告向甲○○借車
    時間為八十四年五月間，而該信用卡使用期間係至八十五年三月一日止，此亦有
    慶豐銀行另紙復函在卷可按，而在此長達近一年期間內，上揭信用卡又有多次使
    用及繳款紀錄，如信用卡係被告盜用，被告自無繳款之理，而如非被告繳款，則
    告訴人應早知信用卡遭盜用一事，豈有遲至慶豐銀行向法院申請核發支付命令予
    告訴人時，始察覺之理？是被告所辯該借用卡係經甲○○同意出借使用等語，應
    堪採信。至於告訴人所指被告盜用其郵政儲金簿辦理郵政支票部分，經本院向郵
    政儲金匯業局及台南郵局查詢結果，告訴人並未在郵政儲金匯業局開立存簿儲金
    帳戶，也未在台南郵局開立劃撥帳戶或申請劃撥支票，此有郵政儲金匯業局及台
    南郵局復函各一紙在卷可考，況告訴人於本院審理時，經問以有無他人持其名義
    之郵政支票向其追償，甲○○當庭表示並無其事，有本院八十九年一月二十六日
    訊問筆錄在卷可稽，足證告訴人之指訴及被告關於該部分之自白與調查所得事實
    不符，均不足採。此外，復查無其他積極證據足認被告涉有公訴人前開所指訴之
    犯行，是不能證明被告犯罪，揆諸前開說明，本應為無罪之諭知，唯公訴人既認
    該部分犯行與上揭論罪科刑部分，有連續犯及牽連犯之裁判上一罪關係，爰不另
    為無罪諭知，併此敘明。
據上論斷，應依刑事訴訟法第二百九十九條第一項前段，刑法第二十八條、第五十六
條、第三百二十條第一項、第二百十六條、第二百十二條、第二百十條、第三百三十
九條第一項、第五十五條、第三十八條第一項第二款、第二百十九條、罰金罰鍰提高
標準條例第一條前段，判決如主文。
本案經檢察官曲鴻煜到庭執行職務。
中    華    民    國      九十      年        四      月        二      日
                              臺灣臺南地方法院刑事第二庭
                                      法  官  黃  光  進
右正本證明與原本無異
如不服本判決應於送達後十日內向本院提出上訴狀
                                      書記官  陳  怡  吟
中    華    民    國      九十      年        四      月        二      日
附錄本案論罪科刑法條全文：
刑法第三百二十條第一項：意圖為自己或第三人不法之所有，而竊取他人之動產者，
                        為竊盜罪，處五年以下有期徒刑、拘役或五百元以下罰金
                        。
刑法第二百十條：偽造、變造私文書，足以生損害於公眾或他人者，處五年以下有期
                徒刑。
刑法第二百十六條：行使第二百十條至第二百十五條之文書者，依偽造、變造文書或
                  登載不實事項或使登載不實事項之規定處斷。
刑法第三百三十九條第一項：意圖為自己或第三人不法之所有，以詐術使人將本人或
                          第三人之物交付者，處五年以下有期徒刑、拘役或科或
                          併科一千元以下罰金。
~F0
~T40
  ┌───────────────────────────────────
  │附表：
  ├──┬────┬───────────────┬────────┬──
  │編號│被害銀行│      偽造丁○○申請書        │    偽造簽帳單  │向銀
  ├──┼────┼───────────────┼────────┼──
  │一  │慶豐銀行│八十四年十二月二十三日持偽造  │十二紙，每張均偽│九萬
  │    │        │之丁○○申請書向慶豐銀行申請  │造署押「馬竹成」│三元
  │    │        │信用卡，申請書上有偽造之「陳  │一枚，共十二枚  │
  │    │        │滿足」署押一枚                │                │
  ├──┼────┼───────────────┼────────┼──
  │二  │台新銀行│八十四年十二月二十三日持偽造  │不詳，偽造不詳姓│七萬
  │    │        │之丁○○申請書向台新銀行申請  │名署押若干枚    │六元
  │    │        │信用卡，申請書上有偽造之「陳  │                │
  │    │        │滿足」署押一枚。另行使偽造之  │                │
  │    │        │丁○○畢業證書、幼稚園教師證  │                │
  │    │        │書各一紙，作為申請人之資力證  │                │
  │    │        │明。                          │                │
  ├──┼────┼───────────────┼────────┼──
  │三  │寶島銀行│八十五年一月份持偽造之丁○○  │二十紙，每張均偽│一十
  │    │        │申請書向寶島銀行申請信用卡，  │造署押「程南竹」│四十
  │    │        │申請書上有偽造之「丁○○」署  │一枚，共二十枚  │
  │    │        │押一枚。                      │                │
  ├──┼────┼───────────────┼────────┼──
  │四  │花旗銀行│八十四年十二月間持偽造之陳滿  │不詳，偽造不詳姓│一十
  │    │        │足申請書向花旗銀行申請信用卡  │名署押若干枚    │六十
  │    │        │，申請書上有偽造之「丁○○」  │                │
  │    │        │署押二枚。                    │                │
  ├──┼────┼───────────────┼────────┼──
  │五  │美國銀行│持偽造之丁○○申請書向美國銀  │八紙，每張均偽造│二萬
  │    │        │行申請信用卡，申請書上有偽造  │署押「程修竹」各│一元
  │    │        │之丁○○署押三枚。另行使偽造  │一枚，共八枚    │
  │    │        │之丁○○畢業證書、幼稚園教師  │                │
  │    │        │證明書、教師薪資所得證明書各  │                │
  │    │        │一紙，作為申請人之資料證明。  │                │
  ├──┼────┼───────────────┼────────┼──
  │六  │渣打銀行│八十四年十二月二十八日持偽造  │不詳，偽造不詳姓│一十
  │    │        │之丁○○申請書向渣打銀行申請  │名署押若干枚    │八十
  │    │        │，申請書上有偽造之「丁○○」  │                │
  │    │        │署押二枚                      │                │
  ├──┼────┼───────────────┼────────┼──
  │七  │中國信託│八十四年十二月二十七日持偽造  │不詳，偽造不詳姓│八萬
  │    │銀行    │之丁○○申請書向慶豐銀行申請  │名署押若干枚    │七元
  │    │        │，申請書上有偽造之「丁○○」  │                │
  │    │        │署押二枚。                    │                │
  └──┴────┴───────────────┴────────┴──


司法院資訊處製作；財團法人民間司法改革基金會備份。
